【裁判字號】    89,易,2754
【裁判日期】    900810
【裁判案由】    誣告
【裁判全文】
臺灣臺南地方法院刑事判決                        八十九年度易字第二七五四號
    公  訴  人  臺灣臺南地方法院檢察署檢察官
    被      告  甲○○
右列被告因誣告案件，經檢察官提起公訴（八十九年度偵字第一○七九○號），本院
判決如左：
    主  文
甲○○未指定犯人，而向該管公務員誣告犯罪，處有期徒刑參月，如易科罰金，以參
佰元折算壹日。
    事  實
一、甲○○於民國八十七年十一月間，因友人郭泰雄表示要使用支票向他人調借現金
    ，乃在臺南縣新營市○○路二二七巷十六弄二二號六樓之十六郭泰雄住處，將以
    臺北銀行為付款人、帳號二一二八二之一號、票號ＹＧ－0000000號、面
    額與日期空白之支票一紙，交付郭泰雄使用，郭泰雄則徵得甲○○同意後，當場
    填載面額新臺幣（下同）三萬元、發票日八十七年十二月三十一日等事項，並約
    定由郭泰雄於八十七年十二月三十一日前自行將該款項存入甲○○前開帳戶中。
    惟郭泰雄持該支票向乙○○調借現金後，並未依約將三萬元存入，甲○○為避免
    持票人以該支票追索票款，竟於八十八年一月五日偽報前開支票遺失，向臺北銀
    行申請止付，並向臺北市政府警察局、台北縣警察局請求究辦侵占遺失物之人。
    嗣因自郭泰雄處輾轉受讓該支票之顏財盈，向臺南縣新營信用合作社下營分社提
    示該支票，為臺南縣警察局麻豆分局循線查獲郭泰雄，並以其涉嫌侵占遺失物、
    偽造有價證券罪嫌報告臺灣臺南地方法院檢察署檢察官偵辦，再經臺灣臺南地方
    法院、臺灣高等法院臺南分院判決郭泰雄無罪確定後，而為檢察官查明上情。
二、案經臺灣臺南地方法院檢察署檢察官自動檢舉偵查起訴。
    理  由
一、訊據被告甲○○於偵訊及本院審理時，固坦承於八十八年一月五日以前開支票遺
    失，向臺北銀行申報止付等情，惟矢口否認有何未指明犯人誣告之犯行，辯稱伊
    係因於八十八年一月五日要以支票向案外人林麗貞借款時，始發現支票遺失，並
    隨即向銀行掛失止付，且自伊帳戶內提存三萬元備付，伊並非因甲○○未將三萬
    元存入帳戶，畏懼支票跳票始誣告支票遺失云云。經查，被告有關向臺北銀行申
    報支票掛失止付之供述，有上揭支票影本、遺失票據申報書、票據掛失止付通知
    書等附卷可稽，被告此部份自白，應堪信為真實。次查，前開支票係被告於八十
    七年十一月間，在郭泰雄住處交付予其使用，被告且當場同意郭泰雄自行填載三
    萬元面額與八十七年十二月三十一日票期等情，業據郭泰雄於前案（本院八十八
    年度訴字第一○五七號）警、偵訊及本院審理時供述明確，並經本院及臺灣高等
    法院臺南分院採為判決之基礎事實，有本院八十八年度訴字第一○五七號、臺灣
    高等法院臺南分院八十九年度上訴字第五五五號判決附卷可稽。被告雖辯稱伊係
    於八十八年一月五日打電話要向案外人林麗貞調現時，始發現支票遺失，且臺北
    銀行已從伊帳戶內提存三萬元，伊並非畏懼跳票而誣告支票遺失云云，然一般以
    支票向他人借款者，多係於貸款人同意貸款，雙方並就貸款金額、清償日期等達
    成合意後，始有依據前開合意開發支票之必要，而被告於本院審理時，既自陳於
    八十八年一月五日當日僅係以電話向林麗貞探詢能否貸款，且林麗貞於當時即答
    稱沒錢可借貸，則情理上被告當時並無須開發支票，更無拿出支票察看之必要，
    被告所辯係於該日始發現支票遺失，已有可疑：被告另以臺北銀行於八十八年一
    月八日自伊帳戶提存三萬元，藉以辯稱伊並非因畏懼該支票跳票而誣告遺失，此
    部份事實固有伊所提出之臺北銀行轉帳支出傳票影本，並經本院向臺北銀行永吉
    分行函查被告帳戶之往來明細屬實，然審諸被告於八十八年一月五日係向該行申
    報空白掛失，亦即聲稱該支票並未填載金額、發票日等事項，卻於當日存入三萬
    元亦即票載金額備付，此有前開往來明細足憑，顯見被告於申報支票掛失之時，
    已然知悉該「遺失」支票之票面金額；再酌以郭泰雄所持有之支票發票日為八十
    七年十二月三十一日，與被告申報掛失之八十八年一月五日，其間僅相隔一個工
    作天（八十八年一月一日至三日為元旦假期），亦難單純認為係時間上之巧合。
    綜上諸點，本院因採信郭泰雄所為陳述，認定本件係因郭泰雄以被告支票向他人
    調現後，未依約將票款存入被告帳戶內，被告為免持票人不獲兌付後向發票人即
    被告行使追索權，遂向臺北銀行永吉分行偽稱該支票遺失，被告前開辯詞，要屬
    臨訟卸責之語，不足採信，本件事證已臻明確，被告犯行可以認定。
二、核被告未指定犯人，而向該管公務員誣告犯罪，所為係犯刑法第一百七十一條第
    一項之未指定犯人之誣告罪。爰審酌被告因將支票借予郭泰雄使用，為免遭受持
    票人追索票款，而向警察機關申報支票遺失之犯罪動機與手段，因此造成郭泰雄
    遭臺灣臺南地方法院檢察署檢察官以偽造有價證券罪嫌提起公訴，並歷經本院與
    臺灣高等法院臺南分院之審判程序，不惟妨害國家司法權之正確行使，並造成郭
    泰雄個人勞力、時間與費用之大量減損，以及被告犯罪後否認犯行，又一再設詞
    辯解之態度等一切情狀，量處如主文所示之刑，併諭知易科罰金之折算標準，以
    資懲儆。
據上論斷，應依刑事訴訟法第二百九十九條第一項前段，刑法第一百七十一條第一項
、第四十一條第一項前段，罰金罰鍰提高標準條例第一條前段、第二條，判決如主文
。
本案經檢察官王誠到庭執行職務。
中      華      民      國      九十      年      八      月      十    日
                                  臺灣臺南地方法院刑事第四庭
                                      法  官      吳  坤  芳
右正本證明與原本無異。
如不服本判決，應於判決送達後十日內向本院提出上訴狀( 應附繕本 )。
                                      書記官      馬  愛  君
中      華      民      國      九十      年      八      月      十    日
附錄本案論罪科刑法條全文：
刑法第一百七十一條
未指定犯人，而向該管公務員誣告犯罪者，處一年以下有期徒刑、拘役或三百元以下
罰金。
未指定犯人，而偽造、變造犯罪證據，或使用偽造、變造之犯罪證據，致開始刑事訴
訟程序者，亦同。


司法院資訊處製作；財團法人民間司法改革基金會備份。
